【裁判字號】    98,訴,2521
【裁判日期】    980930
【裁判案由】    強盜
【裁判全文】
臺灣板橋地方法院刑事判決              98年度訴字第2521號
公  訴  人  臺灣板橋地方法院檢察署檢察官
被      告  乙○○
選任辯護人  蕭守厚律師
上列被告因強盜案件，經檢察官提起公訴（98年度偵字第17150
號），本院判決如下：
    主  文
乙○○意圖為自己不法之所有，攜帶兇器，以脅迫至使不能抗拒
，而取他人之物，處有期徒刑柒年貳月。扣案之水果刀壹把、口
罩壹個均沒收。
    事  實
一、乙○○因需款支用，竟基於意圖為自己不法所有之強盜犯意
    ，於民國98年6 月23日21時許，以臉戴口罩為掩飾之裝扮，
    左手持其所有之水果刀1 把置於身側進入位於臺北縣永和市
    ○○路461 號「三角湧彩券行」後，隨即繞入櫃臺之內，逕
    向已無去路可退之女性店員甲○○問店款何在，以此脅迫舉
    動致甲○○認若不從，生命、身體將受到侵害，因而心生畏
    懼達不能抗拒之程度，只得順應其意，指明店內現金擺放位
    置，乙○○乃依甲○○所指自行將櫃臺抽屜拉開，並取走置
    放其中之現金新臺幣（下同）10,300元後離去。嗣經甲○○
    報案處理，由員警調閱店內與附近道路監視器攝得畫面，終
    鎖定乙○○之駕駛車輛，並循線逮捕乙○○而查悉上情，另
    扣得其作案用水果刀1 把、口罩1 個，與上衣1 件，至盜得
    款項部分則僅存5,400 元。
二、案經臺北縣政府警察局永和分局報告臺灣板橋地方法院檢察
    署檢察官偵查起訴。
    理  由
壹、程序方面：本案被告乙○○於警詢、偵查之供述，及被告以
    外之人於審判外之陳述暨相關筆錄、書證（以下所引據者）
    ，檢察官、被告與辯護人均未於本案言詞辯論終結前聲明異
    議，本院審酌該等陳述之筆錄記載於作成時之情況，亦無何
    等違背刑事訴訟程序或顯不可信之情形，倘以之作為本案認
    定犯罪事實之基礎，尚屬適當，爰依刑事訴訟法第156 條第
    1 項、第159 條之5 等規定，認均具有證據能力。至以下所
    引其餘非屬供述證據部分，既不適用傳聞法則，復查無違法
    取得之情事存在，自應認同具證據能力。
貳、實體方面：
一、上開犯罪事實，業據被告迭於警詢、偵查及本院審理中均為
    自白不諱，核與證人即被害人甲○○於警詢之指陳，於偵查
    及本院審理中具結後之證述相關情節相符，復有扣案之水果
    刀1 支、口罩1 個，所餘款項5,400 元，及卷附案發時錄影
    設備翻攝與搜證相片存於偵查卷內可資佐稽，堪認被告上開
    出於任意性之自白，確與事實相符無誤。
二、又被告之辯護人雖為被告利益辯陳，謂被告於行為時，並無
    與被害人有任何肢體上之接觸，雖手持水果刀，然由監視器
    翻拍畫面亦可知與被害人距離尚遠，更無揮動刀子之行為，
    遑論其從未出言恐嚇，亦無足使其遭受立即危險之行為，客
    觀上難認被害人已因被告行為達不能抗拒之程度等語。然查
    ：
（一）本案依卷附監視器翻拍畫面，及證人甲○○先於偵查中表
      示被告曾拿刀抵住伊，後又在本案審理時證稱被告係持刀
      將刀尖碰觸伊腹部，此等前後矛盾，印象未清之證詞，固
      無從確認被告究竟有無將所持水果刀直指被害人，甚以抵
      住身軀之強暴手段壓制可能之反抗，然被告既不否認確曾
      手持水果刀進入店內並繞進櫃臺，且於警詢時，亦坦承如
      此所為無非係為使被害人得以發現，則其自具備藉手持利
      器相脅被害人之主觀犯意已甚明確，按所謂之脅迫行為，
      本不侷限非以言語為惡害之告知，如所採舉動已使他人生
      畏懼心者，亦應包含在內（最高法院22年上字第1310號判
      例意旨可供參照），是被告縱未親言被害人倘有不從，將
      有受何等侵害可能，其持刀進入，更無其他掩飾，衡之常
      情，當屬向被害人傳遞威嚇立場之明顯舉動，用意無非係
      在威脅被害人之精神，並藉此使其內心產生畏懼感受，仍
      為脅迫行為甚明。
（二）另查，徵諸證人甲○○前後證詞，可知其在被告入內之後
      ，即被嚇到，凡此亦為被告於警詢時所是認之點，被害人
      繼之順應被告所問，指明店款擺放位置，任由被告取去未
      有阻擋，其間更無其他反抗舉措，待本院問及何以如此時
      ，證人甲○○更明確陳稱：伊怎麼反抗，被告手上有刀子
      ，伊什麼都沒有等語，況在檢察官質以有無與被告一搏念
      頭時，其亦清楚表示：伊不敢，因為打不過，且當時被告
      身上酒味很重等語，更可見被害人早已將現場狀況，實力
      相差，有無工具相抗等眾多因素均予考量後，始作成不予
      回擊之最終決定，非係全然基於其老闆曾提及無須抵抗，
      以保自身安全之先前指示，準此，自足認被害人正是因深
      恐被告可能之持刀殺傷反應，始未採取任何防衛回擊之手
      段。
（三）再查，被告早於警詢時便坦認當日持刀前往彩券行前，即
      因心情不佳開始喝酒直至晚上，甚其亦自承於案發後復曾
      繼續飲酒，雖其遭員警鎖定逮捕，並帶往警局製作筆錄時
      ，應對回答所詢尚屬清晰，未有明顯語無倫次之情形，可
      證其行為時精神狀態並未因此而受有影響，然衡以常理，
      被告外觀行徑必已因飲酒而與常人有別，此由證人甲○○
      迭於警詢、偵訊與本院審理時，不斷強調被告當時身上存
      有濃厚酒氣之陳述內容即可印證，準此，被害人審度整體
      情狀，縱無證據證明被告曾持刀揮舞，並於近距離內抵觸
      其身體之進逼舉動，對照偵卷所附翻拍照片，仍可見斯時
      被害人實已於櫃臺內側退無可退，參以被告當日所持之水
      果刀，依卷附照片所示閃有金屬光澤，刀身明顯甚為堅硬
      銳利，若持以攻擊他人，必將產生一定危害，對被害人之
      生命、身體更會造成相當侵犯，可見客觀上確屬兇器無誤
      外，對照案發當時已屬夜間，被告更已繞進櫃臺之內近在
      咫尺，被害人倘欲脫身，勢須經過被告身邊，亦可徵值此
      情境，已難期待被害人得全身而退免遭攻擊，更無由信賴
      被告會輕易放行不予攔停。由是以觀，在在顯見被害人已
      感受到立即無法抗拒之侵害，其意識所受壓制，佐參上開
      具體情事為客觀判斷，確實達到不能抗拒之程度。證人甲
      ○○雖另表示當時店內尚有一名顧客，伊亦曾出口請求協
      助，然該人似亦因不敢妄動而未曾主動報警或挺身抵抗，
      則被害人於求援未果之情形下，無異喪失最後得與被告抗
      衡之現場資源，即便認其最初之求助舉動尚隱含有自由意
      志之決定空間，然在未獲回應之後，被害人毋寧更顯無助
      而再無抵禦餘地，終達無法抗拒被告脅迫之程度，是以被
      害人此項所為自亦難執為有利被告認定之依據。
（四）綜上所述，本件事證已臻明確，被告如犯罪事實欄所載之
      犯行足為認定，應予依法論科。
三、核被告所為，係犯刑法第330 條第1 項之攜帶兇器強盜罪。
    爰審酌被告僅因求款花用，未思依循正途賺取所需，全不顧
    及法律禁令為本案犯行，動機殊無可取，無端造成被害人心
    理上之恐懼，同時使社會之治安產生紛擾，然其犯罪所得尚
    非甚鉅，且未實際對被害人生命、身體施以實質侵害，及其
    犯罪後尚能於偵查之初坦承事實梗概，犯罪後態度尚佳等一
    切情狀，量處如主文所示之刑，以資懲儆。扣案之水果刀1
    把、口罩1 個，為被告所有供作本案犯罪使用之物，業經被
    告自陳明確在卷，核屬其犯罪所用之物，應依刑法第38條第
    1 項第2 款之規定諭知沒收，至扣案之上衣一件，本院衡度
    此原為生活上之尋常衣物，無證據顯示被告係為犯此案方特
    予穿著，核與法文所指犯罪所用之物尚屬有間，爰不併宣告
    沒收，附此說明。
據上論斷，應依刑事訴訟法第299 條第1 項前段、刑法第330 條
第1 項、第38條第1 項第2 款，判決如主文。
本案經檢察官蘇振文到庭執行職務。
中    華    民    國    98    年    9     月    30    日
                  刑事第六庭 審判長法  官  胡堅勤
                                   法  官  林家賢
                                   法  官  盧軍傑
上列正本證明與原本無異。
如不服本判決，應於判決送達後10日內敘明上訴理由，向本院提
出上訴狀 (應附繕本) ，上訴於臺灣高等法院。其未敘述上訴理
由者，應於上訴期間屆滿後20日內向本院補提理由書「切勿逕送
上級法院」。
                                   書記官  周玉茹
中    華    民    國    98    年    9     月    30    日
附錄本件論罪科刑法條全文：
中華民國刑法第330條
犯強盜罪而有第321 條第1 項各款情形之一者，處7 年以上有期
徒刑。
前項之未遂犯罰之。


司法院資訊處製作；財團法人民間司法改革基金會備份。
